【裁判字號】    89,上易,3183
【裁判日期】    891025
【裁判案由】    竊盜
【裁判全文】
臺灣高等法院刑事判決                          八十九年度上易字第三一八三號
    上  訴  人  臺灣新竹地方法院檢察署檢察官
    上  訴  人
    即  被  告  甲○○原名呂.
右上訴人因被告竊盜案件，不服臺灣新竹地方法院八十九年度易字第五一九號，中華
民國八十九年六月三十日第一審判決（起訴案號：臺灣新竹地方法院檢察署八十八年
度偵字第八六三七號）提起上訴，本院判決如左：
    主  文
上訴駁回。
    事實及理由
一、本案經本院審理結果，認第一審以上訴人即被告甲○○共犯刑法第三百二十條第
    一項之普通竊盜罪，判處有期徒刑捌月，鑰匙壹支沒收，認事用法及量刑均無不
    當，應予維持，並引用第一審判決書記載之事實、證據及理由。（如附件）
二、被告上訴意旨略以：同案被告呂儒倫行竊完畢，回到車上時，伊才知其行竊云云
    。
三、檢察官上訴意旨略以：被告於八十八年十二月五日為警查扣乙○○之行動電話一
    支時，距乙○○該電話遭竊僅三日，本案此部分無可能成立故買贓物、收受贓物
    、搬運、寄藏、牙保贓物或侵占遺失物罪，最有可能成立者係竊盜罪云云。
四、經查：
（一）被告與同案被告呂儒倫駕車之游泳池前停車場，均下車東張西望，並靠近被害
      人丙○○車後，被告回到自己車上，呂儒倫竊得物品，立即駕車駛離之事實，
      業據目擊證人陳梅芳證述綦詳（見偵卷第十四頁反面、五十二頁），被告既下
      車一同東張西望，確認行竊不為人發現，復選定標的，由同案被告呂儒倫行竊
      ，而由被告上車把風，以便隨時駕車逃逸，得手後，立即駕車逃逸，並未前往
      游泳，事後並串證其妻楊淑萍，謊稱扣案黑色手提包係其妻所有，其與同案被
      告呂儒倫有竊盜之犯意聯絡與行為分擔，應堪認定。被告所辯要無可採。
（二）被告持有乙○○之行動電話遭警查獲，縱該電話僅失竊三日，亦不足據此認定
      必係被告行竊而得。本案無積極證據足資證明被告有竊取乙○○行動電話之犯
      行，如原審判決所載。尚難以被告最有可能成立竊盜罪，而就本案無積極事證
      足資證明被告行竊乙節恝置不論。
（三）綜上而論，被告與檢察官之上訴，均無理由，應予駁回。
據上論結，應依刑事訴訟法第三百七十三條、第三百六十八條判決如主文。
本案經檢察官張啟彬到庭執行職務。
中    華     民     國      八十九      年      十      月    二十五    日
                            臺灣高等法院刑事第二十四庭
                                審判長法  官  陳  貽  男
                                      法  官  陳  憲  裕
                                      法  官  聶  齊  桓
右正本證明與原本無異。
不得上訴。
                                      書記官  陳  思  云
中    華     民     國      八十九      年      十      月    二十六    日
（附件）
臺灣新竹地方法院刑事判決                        八十九年度易字第五一九號
    公  訴  人  臺灣新竹地方法院檢察署檢察官
    被      告  甲○○（原名呂世輝）
                        男  二十三歲（民國○○○年○月○日生）
                        身分證統一編號：Ｋ一二一六八八一九號
                        設苗栗縣後龍鎮東明里一鄰七六之一號
    選任辯護人  盛枝芬律師
    被      告  呂儒倫  男  二十四歲（民國○○○年○月○○○日生）
                        身分證統一編號：Ｚ000000000號
                        住苗栗縣後龍鎮東明里一鄰七六號
右列被告等因竊案件，經檢察官提起公訴（八十八年度偵字第八六三七號），本院
判決如左：
    主  文
甲○○共同竊，處有期徒刑捌月。鑰匙壹支，沒收。
呂儒倫共同竊，累犯，處有期徒刑捌月。鑰匙壹支，沒收。
    事  實
呂儒倫曾於民國八十六年間因違反麻醉藥品管理條例案件，經臺灣苗栗地方法院判處
有期徒刑六月確定，甫於八十七年十月八日易科罰金執行完畢，詎竟仍不知悔改，復
與甲○○共同基於意圖為自己不法所有之犯意聯絡，於八十八年十二月八日下午四時
三十分許，由甲○○駕駛車牌號碼ＪＧ－五五四二號自用小客車搭載呂儒倫，至新竹
市○○街二０一巷八七號雙華游泳池停車場後，二人即靠近丙○○駕駛停放在該處之
車牌號碼ＪＰ－二二八六號自用小客車旁察看，嗣確定車內無人，甲○○即折返其駕
駛之車牌號碼ＪＧ－五五四二號自用小客車上負責接應、把風，呂儒倫則以其所有之
鑰匙一支破壞丙○○駕駛之車牌號碼ＪＰ－二二八六號自用小客車左前車門門鎖（毀
損部分未經告訴），而進入車內竊取丙○○所有置於駕駛座旁前置物箱內之黑色手提
皮包一只（內有現金新臺幣五百餘元），得手後，隨即由甲○○駕駛車牌號碼ＪＧ－
五五四二號自用小客車離開。嗣因二人行竊過程均為雙華游泳池職員陳梅芳親眼目睹
，並抄下甲○○駕駛之車牌號碼ＪＧ－五五四二號自用小客車車號報警，旋雖經警到
場，然因二人已離去，而未為警即時查獲。詎警員離開後，二人又於同日下午五時許
返回，並將所駕駛之車牌號碼ＪＧ－五五四二號自用小客車停放在雙華游泳池旁之道
路旁，二人依然下車東張西望，旋隨即為雙華游泳池職員陳梅芳發現，乃馬上通知同
事報警，而於同日下午五時三十分許為警查獲。案經新竹市警察局第一分局報告臺灣
新竹地方法院檢察署檢察官偵查起訴。
    理  由
一、訊據被告呂儒倫對於右揭竊盜事實固坦承不諱，惟被告甲○○則矢口否認有竊盜
    犯行，並辯稱：伊係在車上等候被告呂儒倫小解，伊不知道、亦未看到被告呂儒
    倫竊盜，且伊與被告呂儒倫並無犯意聯絡，伊亦未為被告呂儒倫把風云云。然查
    ：
（一）右揭事實業據被告呂儒倫供述明確，核與被害人丙○○指述之情節相符，並經
      證人即雙華游泳池職員陳梅芳、查獲之警員洪健爐分別於警訊及本院審理時證
      述綦詳，復有被害人丙○○所有之黑色手提皮包一只及現金新臺幣（下同）一
      千零二十三元（其中僅五百餘元為被害人丙○○所有，餘為被告甲○○所有，
      詳如後述）扣案足資佐證。足見被告呂儒倫前開所為自白，確與事實相符。
（二）第查，前開被告二人如何分工（被告甲○○負責把風，被告呂儒倫下手竊取）
      竊取被害人丙○○所有置於車內之黑色手提皮包一只之過程，乃經證人陳梅芳
      全程親眼目睹，被告呂儒倫亦坦承被告甲○○知道、看到伊行竊，參以被告二
      人行竊前，乃一同下車觀望、尋找目標，嗣鎖定被害人丙○○駕駛之車牌號碼
      ＪＰ－二二八六號自用小客車後，被告甲○○即折返其所駕駛之車牌號碼ＪＧ
      －五五四二號自用小客車內觀看，而被告呂儒倫則迅速以其所有之鑰匙一支被
      害人破壞丙○○駕駛之車牌號碼ＪＰ－二二八六號自用小客車左前車門門鎖，
      而進入車內竊取丙○○所有置於駕駛座旁前置物箱內之黑色手提皮包一只（內
      有現金五百餘元），得手後，隨即由被告甲○○駕駛車牌號碼ＪＧ－五五四二
      號自用小客車搭載被告呂儒倫離去；且被告甲○○亦自承被害人丙○○所有之
      黑色手提皮包內原只有現金五百餘元，其餘扣案黑色手提皮包內另外之現金一
      百元鈔五張及一元硬幣數枚（合計五百餘元）均係伊所有等情，在在均足證被
    告甲○○確有為自己不法所有之意圖，且與被告呂儒倫確有共同之犯意聯絡，
      並由被告甲○○負責在其所駕駛之車牌號碼ＪＧ－五五四二號自用小客車內接
      應、把風無訛。據此，被告甲○○前開所辯，顯均係狡辯之詞，全然不足採信
      。
（三）綜上所述，本件事證均已臻明確，被告二人犯行均洵堪認定。
二、核被告呂儒倫、甲○○所為均係犯刑法第三百二十條第一項之普通竊盜罪。又被
    告二人間有共同犯意之聯絡及行為之分擔，應依共同正犯論處。第查，被告呂儒
    倫曾於八十六年間因違反麻醉藥品管理條例案件，經臺灣苗栗地方法院判處有期
    徒刑六月確定，甫於八十七年十月八日易科罰金執行完畢之事實，有臺灣新竹地
    方法院檢察署刑案資料查註紀錄表及臺灣高等法院被告全國前案紀錄表等附卷可
    稽，茲於執行完畢後，五年以內再犯有期徒刑以上之本罪，為累犯，應依法加重
    其刑。爰審酌被告呂儒倫有二次違反麻醉藥品管理條例前科紀錄，有前開臺灣新
    竹地方法院檢察署刑案資料查註紀錄表及臺灣高等法院被告全國前案紀錄表等附
    卷可參，再犯本件，顯無悔意，又被告二人犯罪手段、情節及所生危害固非重大
    ，然被告二人為警查獲後，自警訊、檢察官偵訊及本院調查時均一再飾詞狡辯，
    甚且誑稱所竊得之黑色手提皮包係被告甲○○之配偶楊淑萍所有，並偕同證人即
    被告甲○○之配偶楊淑萍到庭大言不慚虛偽證述，惟經本院當庭調取扣案之黑色
    手提皮包，而詳為訊問證人楊淑萍關於扣案黑色手提皮包之特徵，始確認證人楊
    淑萍為虛偽之證述，此有本院八十九年五月五日訊問筆錄在卷足參，嗣被告二人
    見此等技倆無法得狡辯得逞，始坦承扣案之黑色手提皮包係被告呂儒倫下手竊得
    ，然被告甲○○則猶圖狡賴，足見其生性頑劣，顯然全無任何悔悟之心，故被告
    二人犯罪後之態度均不良，且以被告甲○○之犯後態度尤其惡劣等一切情狀，分
    別各量處如主文所示之刑。再查，被告甲○○前此雖無刑事前科紀錄，有臺灣新
    竹地方法院檢察署刑案資料查註紀錄表及臺灣高等法院被告全國前案紀錄表等在
    卷可稽，然考諸其犯後態度之頑劣，實難認其無再犯之虞，自不應予以緩刑之諭
    知，一併敘明。至被告呂儒倫與被告甲○○共同供竊盜犯罪所用之鑰匙一支，雖
    未扣案，然係被告呂儒倫所有，且尚未滅失，自應併依刑法第三十八條第一項第
    二款規定宣告沒收。
三、至公訴意旨另略以：被告甲○○另於八十八年十二月五日下午一時至五時許間某
    一時間內，在苗栗縣竹南鎮竹南國小前，以不明工具撬開乙○○所有車號ＷＶ－
    四三六五號自用小客車之車窗後，竊得乙○○所有置於車內內含現金約二千元之
    綠色手提袋一只及機型ＤＢ八九０、編號000000000000000號之
    摩托羅拉廠牌（ＭＯＴＯＲＯＬＡ）行動電話一支、保溫杯一個暨刮砂用之牛角
    一只，因認被告甲○○此部亦涉有刑法第三百二什條第一項之普通竊盜犯嫌等語
    。然查：
（一）按犯罪事實應依證據認定之，無證據不得推定其犯罪事實，刑事訴訟法第一百
      五十四條定有明文。又認定犯罪事實所憑之證據，雖不以直接證據為限，間接
      證據亦包括在內，然而無論直接或間接證據，其為訴訟上之證明，必須為通常
      一般之人均不致有所懷疑，得確定其為真實之程度者，始得據之為被告有罪之
      認定，倘其證明尚未達到此一程度，而有其他合理之懷疑存在時，仍不能遽為
      被告有罪之判斷；又苟積極證據不足為不利於被告事實之認定時，即應為有利
      於被告之認定，更不必有何有利之證據（最高法院四十六年度台上字第四一九
      號、七十六年度台上字第四九八六號、三十年度上字第八一六號判例意旨參照
      ）。
（二）公訴人認被告甲○○另涉有此部分竊盜罪嫌，無非係以：被告甲○○於八十八
      年十二月八日下午五時三十分許為警查獲時，同時被查獲被害人乙○○所有之
      行動電話一支為其主要論據。惟訊據被告甲○○則堅詞否認有此部分竊盜犯行
      ，並辯稱：該行動電話係伊於同年十二月七日在苗栗縣三義鄉泰安火車站附近
      路邊草叢內採集艾草時所拾獲等語。經查，該機型ＤＢ八九０、編號0000
      00000000000號之摩托羅拉廠牌（ＭＯＴＯＲＯＬＡ）行動電話一
      支確係被害人乙○○所有，而前揭時、地被竊取，固據被害人乙○○於警訊及
      偵查中指述綦詳，並有贓物領據及僱客服務資料卡各一紙在卷足稽。然被害人
      乙○○失竊前開行動電話後，迄被告甲○○為警查獲時，相距已有三日之久，
      能否僅因被告甲○○持有被害人乙○○失竊之前開行動電話，即足以認定被害
      人乙○○失竊之前開行動電話確為被告甲○○所竊取？乃不無疑問。況持有贓
      物之原因，除可能係因竊盜而持有外，然亦不能排除係因拾獲而侵占、收受或
      故買或寄藏贓物．．．等原因而持有。故衡情倘被告甲○○係因竊盜以外之原
      因而持有被害人乙○○所失竊之前開行動電話，亦難期為脫免竊盜刑責，而自
      白其他之犯罪（例如侵占離本人持有之物、收受或寄藏贓物．．．等），自不
      能以被告甲○○未自白持有被害人乙○○所失竊之前開行動電話之確實原因，
      即遽以推論被告甲○○係因竊盜而持有被害人乙○○所失竊之前開行動電話。
      從而，即令被告甲○○供述係採集艾草時拾獲被害人乙○○所失竊之前開行動
      電話云云，乃與證人即被告甲○○之配偶楊淑萍於偵查中證稱被告甲○○未曾
      採過艾草，也不懂艾草等情不符，惟參酌前揭判例意旨，縱令被告甲○○所辯
      不足採信，仍非有積極證據，否則即不能僅因其供述不實，即逕採為對被告甲○○不利之認定。綜據上述，既無直接證據足以認定被告甲○○確有此部分竊
      盜之事實，且在間接證據或情況證據上，亦無法達於確信被告甲○○確有此部
      分竊盜之程度，即應為有利於被告甲○○之認定，更不必有何有利之證據。此
      外，復查無其他積極證據可證被告甲○○有此部分竊盜之情事，應認為被告甲○○此部分之犯罪尚屬不能證明，原應就此部分另為無罪之諭知，惟公訴意旨
      認此部分與前開被告甲○○論罪部分有連續犯之裁判上一罪關係，爰不就此部
      分另為被告甲○○無罪之諭知，併此敘明。
四、至被告甲○○持有被害人乙○○所失竊之前開行動電話，是否另涉其他罪嫌，自
    應由檢察官另行詳查，以期毋縱，附此敘明。
據上論斷，應依刑事訴訟法第二百九十九條第一項前段、刑法第二十八條、第三百二
十條第一項、第四十七條、第三十八條第一項第二款，罰金罰鍰提高標準條例第一條
前段，判決如主文。
本案經檢察官羅雪梅到庭執行職務。
中      華      民      國    八十九    年      六      月    三十    日
                                  臺灣新竹地方法院刑事第二庭
                                      法  官    汪  銘  欽
右正本證明與原本無異。
如不服本判決，應於判決送達後十日內向本院提出上訴狀( 應附繕本 )，上訴於
臺灣高等法院。
                                      書記官    朱  志  平
中      華      民      國    八十九    年      六      月    三十    日
附錄本案論罪科刑法條全文：
刑法第三百二十條第一項：
意圖為自己或第三人不法之所有，而竊取他人之動產者，處五年以下有期徒刑，拘役
或五百元以下罰金。


司法院資訊處製作；財團法人民間司法改革基金會備份。
